高雄高等行政法院簡易判決
　　　　　　　　　　　　　　　　　　　　96年度簡字第89號
原　　　告　行政院勞工委員會職業訓練局中區職業訓練中心
代　表　人　甲○○
訴訟代理人　古宏彬　律師
被　　　告　乙○○
上列當事人間因償還公費事件，原告提起行政訴訟。本院判決如
下：
    主  文
被告應給付原告新台幣柒萬零伍佰貳拾陸元。
訴訟費用由被告負擔。
    事實及理由
一、緣被告於民國（下同）81年間參加原告舉辦之精密機械班職
    業訓練，於81年7月15日遭勒令退訓，依行政院勞工委員會
    職業訓練局所屬職業訓練中心學生退訓賠償要點第2條規定
    ，被告應賠償學雜費、材料費及保險費等訓練費用，迭經追
    索，被告尚有新台幣（下同）70,526元未賠償，原告乃提起
    本件行政訴訟。
二、原告起訴主張：（一）按行政機關基於法定職權，為達特定
    之行政目的，於不違反法律規定之前提下，得與人民約定提
    供某種給付，並使接受給付者負合理負擔或其他公法上對待
    給付義務，而成立行政契約關係，有司法院釋字第348號解
    釋理由書可參。次按「學生受訓期間因中途退訓應負責賠償
    訓練費用，其規定及標準，依本要點辦理。」「本要點所稱
    賠償訓練費用，包括學雜費、材料費及保險費三項。(一)學雜
    費：報到二週內退訓者得免予追究賠償；二週以上，四週以
    內者，賠償全期費用之三分之一；超過四週者，按全期費用
    計算。(二)材料費：報到二週內退訓者得免予追究賠償；超過
    二週依退訓時已訓練之週數佔全期訓練週數之比例計算（不
    滿一週者以一週計）。(三)保險費：退訓時依已繳納之保費計
    算。」「學生在受訓期間，有下列情形之一者，依前項各款
    規定標準，追究賠償：(一)升學或其他原因申請退訓者。(二)擅
    自離訓或行為不檢，情節重大勒令退訓者。」行為時行政院
    勞工委員會職業訓練局所屬職業訓練中心學生退訓賠償要點
    第1條、第2條及第3條分別定有明文。（二）原告係依行政
    院勞工委員會職業訓練局職業訓練中心組織通則設立之行政
    機關，依法負有辦理職業訓練促進全民就業之行政目的，原
    告辦理職業訓練招收學員受訓，與學員間屬國家機關與人民
    約定提供某種給付，並使接受給付者負合理負擔或其他公法
    上對待給付義務，而成立行政契約關係，倘學員因升學或其
    他原因申請退訓，及擅自離訓或行為不檢，情節重大勒令退
    訓者，均應依前揭賠償要點規定賠償訓練費用。（三）本件
    被告於81年間參加原告舉辦之精密機械班職業訓練，於81年
    7月15日遭勒令退訓，依前揭賠償要點第2條規定，被告應賠
    償學雜費、材料費及保險費等訓練費用，迭經追索，被告尚
    有70,526元未賠償。原告乃依行政契約之法律關係，提起給
    付訴訟，聲明求為判決如主文所示等語。被告則未提出書狀
    作任何聲明及答辯。
三、按人民與中央或地方機關間，因公法上原因發生財產上給付
    ，得提起給付訴訟，行政訴訟法第8條第1項定有明文。又「
    行政機關基於法定職權，為達成特定之行政上目的，於不違
    反法律規定之前提下，自得與人民約定提供某種給付，並使
    接受給付者負合理之負擔或其他公法上對待給付之義務，而
    成立行政契約關係。」亦經司法院釋字第348號解釋理由書
    闡明在案。再按「學生受訓期間因中途退訓應負責賠償訓練
    費用，其規定及標準，依本要點辦理。」「本要點所稱賠償
    訓練費用，包括學雜費、材料費及保險費三項。(一)學雜費：
    報到二週內退訓者得免予追究賠償；二週以上，四週以內者
    ，賠償全期費用之三分之一；超過四週者，按全期費用計算
    。(二)材料費：報到二週內退訓者得免予追究賠償；超過二週
    依退訓時已訓練之週數佔全期訓練週數之比例計算（不滿一
    週者以一週計）。(三)保險費：退訓時依已繳納之保費計算。
    」「學生在受訓期間，有下列情形之一者，依前項各款規定
    標準，追究賠償：(一)升學或其他原因申請退訓者。(二)擅自離
    訓或行為不檢，情節重大勒令退訓者。」行為時行政院勞工
    委員會職業訓練局所屬職業訓練中心學生退訓賠償要點第1
    條、第2條第1項及第3條分別定有明文。經查，原告係依行
    政院勞工委員會職業訓練局職業訓練中心組織通則設立之行
    政機關，依法負有辦理職業訓練促進全民就業之行政目的，
    原告辦理職業訓練招收學員受訓，與學員間屬國家機關與人
    民約定提供某種給付，並使接受給付者負合理負擔或其他公
    法上對待給付義務，而成立行政契約關係，倘學員因升學或
    其他原因申請退訓，及擅自離訓或行為不檢，情節重大勒令
    退訓者，均應依前揭賠償要點規定賠償訓練費用。準此，前
    開賠償要點中各項費用之負擔，乃為達成行政目的所必要，
    且亦未逾越合理之範圍，並以此作為接受職業訓練學員與原
    告間訂立行政契約之準據，而成為學員與原告間行政契約之
    內容，則契約雙方當事人自應本誠信原則履行契約上之權利
    與義務，合先敘明。
四、經查，本件被告於81年間參加原告舉辦之精密機械班職業訓
    練，於81年7月15日遭勒令退訓，依前揭賠償要點第2條規定
    ，被告應賠償學雜費、材料費及保險費等訓練費用，迭經追
    索，被告尚有70,526元未賠償等情，業據原告提出行政院勞
    工委員會職業訓練局所屬職業訓練中心學生退訓申請單影本
    附卷可稽，而被告並未提出任何書狀作何聲明陳述以供本院
    斟酌，應認原告主張為真實。
五、綜上所述，原告依據行政契約之法律關係，請求被告賠償訓
    練費用70,526元，為有理由，應予准許。又本件為簡易訴訟
    事件，爰不經言詞辯論為之。
六、據上論結，本件原告之訴為有理由，爰依行政訴訟法第233
    條第1項、第236條、第195條第1項前段、第98條第3項前段
    ，判決如主文。
中　　華　　民　　國　　96　　年　 　4　　月　 27  　 日
                        第二庭法  官　 簡慧娟
以上正本係照原本作成。
如不服本判決，應於送達後20日內，向本院提出上訴狀並表明上
訴理由，如於本判決宣示後送達前提起上訴者，應於判決送達後
20日內補提上訴理由書（須按他造當事人人數附繕本）。
提起上訴應預繳送達用雙掛號郵票7份（每份34元）。
中　　華　　民　　國　　96　　年　 　4　　月　 27  　 日
　　　　　　　　　　　　　　　書記官   楊曜嘉
附註:
行政訴訟法第235條（第1項、第2項）:
對於適用簡易程序之裁判提起上訴或抗告，須經最高行政法院之
許可。
前項許可，以訴訟事件所涉及之法律見解具有原則性者為限。
